臺灣新竹地方法院刑事判決　　　　　　　　　　　　　九十一年度訴字第二六八號
　　公　訴　人　臺灣新竹地方法院檢察署檢察官
　　被　　　告　甲○○
　　選任辯護人　徐國楨律師
　　　　　　　　曾能煜律師
右列被告因妨害自由案件，經檢察官提起公訴（九十年度偵字第六０八六號），本院
判決如左：
    主  文
甲○○共同以非法方法剝奪人之行動自由，處有期徒刑參月，如易科罰金，以參佰元
折算壹日。
    事  實
一、緣甲○○在新竹市○○路五八六巷內經營「金益汽車修理廠」，因丁○○平日常
    利用甲○○之修理廠及廠內工具打造汽車車牌，屢經甲○○要求離去均不理會，
    致甲○○不勝其擾。民國九十年十月十四日晚上六時許，適丁○○與丙○○至甲○○之上開修車廠前空地取其前所置放之車號Ｚ七─四一四九號自小客車時，甲○○即與四、五名姓名年籍不詳之成年人，共同基於妨害自由之犯意聯絡，以強
    押之方式，將丁○○及丙○○押入修理廠，剝奪丁○○及丙○○之行動自由，達
    十餘分鐘。甲○○並於事後以電話向新竹市警察局第三分局報案。
二、案經台灣新竹地方法院檢察署檢察官自動檢舉偵查起訴。
    理  由
一、訊據被告甲○○堅詞否認有於上開時、地，強押丁○○與丙○○進入汽車修理廠
    之妨害自由之故意，辯稱：當日有三、四名友人來修理車子，且欲將車子放置於
    修車場外，惟經其告知恐有遭竊之虞，且行竊之人恐為丁○○等情，正恰逢丁○○亦在修車廠外，故該友人即與丁○○及丙○○一同進入修理廠內，其並無強押
    云云。經查：被告與上開年籍姓名不詳之四、五名成年人係有認識，且就強押被
    害人丁○○及丙○○進入修理廠乙事，亦有所悉之事實，業經被害人丁○○於本
    院訊問時陳稱：「：：：丙○○的車子就放在被告外邊空地，因我鑰匙弄丟了，
    我就跟丙○○、鎖匠、徒弟各騎二部機車到被告修理廠外，師傅就配鑰匙。我和
    丙○○在外面等，甲○○的鐵捲門降下五分之四，後來有一部小客車來，下來四
    、五人問我在做什麼，甲○○這時打開鐵捲門旁小門走出來，他跟那四、五人講
    話，甲○○用手比我，並把鐵捲門拉上，那四、五人叫我與丙○○進去：：」等
    語（參本院九十一年七月五日之訊問筆錄）；丙○○證稱：「：：：之前我借他
    （指丁○○）車子，借了二、三天沒有還我，當天我遇到他，要他還車，他：：
    說鑰匙已經不見了，他已經聯絡好鎖匠，所以該日下午六點我們騎機車去修理廠
    外，我的車子放在距離該廠大門二十公尺處，等鎖匠開鎖，約十幾分鐘來了一藍
    色車子，下來四人：：：修理廠老闆有進進出出：：：其中一人拉我進去，其他
    人徒手拉丁○○」等語（參本院九十一年八月二日之訊問筆錄）。次查，被告自
    承曾就被害人丁○○進入修理廠乙事主動向警方報警，且於報警內容中向警方陳
    明已找朋友將被害人丁○○制伏之事實，迭經證人即偵辦此案之新竹市警察局第
    三分局刑事組偵查員乙○○於偵訊及本院審理時證稱在卷。再參諸被告曾於警訊
    時初供「：：：故我叫我朋友綽號『鴨蛋』的男子，希望將他趕走：：」等情，
    故被告甲○○與上開四、五名成年男子間，若無上開妨害自由之犯意聯絡，何來
    告知警方已將丁○○制伏等情，是被告上開所辯，委無足採。本案事證明確，被
    告甲○○犯行應堪認定，自應依法論科。
二、核被告甲○○所為，係犯刑法第三百零二條第一項之以非法方法剝奪行動自由罪
    。又被告甲○○與真實姓名年籍不詳之四、五名成年人，就上開罪間，有犯意之
    聯絡與行為之分擔，均為共同正犯。被告與上開四、五名成年人間，以一強押行
    為，同時剝奪被害人丁○○及丙○○之行動自由，係同時觸犯以非法方法剝奪行
    動自由罪，為想像競合犯，應從一上開非法方法剝奪行動自由罪論處。爰審酌被
    告甲○○正值青年，因疑被害人涉有不法情事，即糾結友人不尋正途法辦之犯罪
    動機、手法、被害人因本案所受之損害及犯後態度等一切情狀，量處如主文所示
    之刑，併諭知易科罰金之折算標準。
三、至公訴意旨另稱：被告甲○○意圖為自己不法之所有，於上開時、地要求丁○○
    及丙○○將身上的東西交出來，並要求丁○○交付新台幣十萬元，嗣因籌錢而未
    遂，隨後被告與上開等人又承同上開剝奪人之行動自由之犯意，分別將丁○○及
    丙○○強拉上車，將二人載往不詳處所之房間內，並以透明膠帶綑綁住丁○○之
    手、腳及眼睛，再以類似刀背之類等物，毆打丁○○之背部數下（傷害部分未據
    告訴）。因認被告尚涉有刑法第三百零二條第一項之以非法方法剝奪人之行動自
    由罪嫌及刑法第三百四十六條第三項、第一項之恐嚇取財未遂罪嫌云云。訊之被
    告甲○○則堅決否認涉有右揭犯罪事實，辯稱：其後丁○○被押上車，且他們去
    哪裡，其均不知悉等語。經查：（一）有關被害人丁○○及丙○○進入上開修理
    廠後，被告甲○○僅在旁觀看，並未向被害人出言恐嚇，或持槍加以威脅，期間
    係因上開四、五名年籍姓名不詳之成年人主動向被害人談及恩怨，致使被害人羅
    進財主動提及十萬元，被告亦未就此有所參與，甚且被告還被上開四、五名成年
    人中之其中一名打其頭部。至於其後押入車子，載往不詳處所，致丁○○遭受毆
    打，進而再送往警局之部分，被告根本未出現，亦未參與等情，業經被害人丁○○及丙○○分別於偵訊及本院調查時證稱在卷。是被告雖就上開將被害人丁○○
    及丙○○押入修理廠部分有犯意聯絡，惟觀諸被害人前開所述，被告是否就其後
    恐嚇取財及妨害自由部分，亦與上開四、五名成年男子亦有犯意聯絡，即非無疑
    。（二）次按刑事訴訟上證明之資料，無論其為直接或間接證據，均須達於通常
    一般之人均不致有所懷疑，而得確信其為真實之程度，始得據為有罪之認定，若
    其關於被告是否犯罪之證明未能達此程度，而有合理性懷疑之存在，致使無從形
    成有罪之確信，根據「罪證有疑，利於被告」之證據法則，即不得遽為不利被告
    之認定。查被告雖曾向警方報警，且言明將之制伏，然於將被害人送往與警方約
    定地點之途中，曾一度打電話變更約定地點，惟打電話通知警方變更地點之人實
    無法確定係被告本人，且到達約定地點時，被告亦不在現場。事後連同被害人丁○○及丙○○及不詳姓名年籍之成年人到警察局時，被告亦未隨同到場之事實，
    亦經被害人丁○○及丙○○證稱在卷。雖證人乙○○於偵訊時證稱當時被告曾陪
    同被害人一同至警察局等情，惟於本院審理時即證稱沒有印象、無法確定等語。
    綜上，實難認被告確有參與上開犯行。（三）末按無證據不得推定犯罪事實，此
    項禁止推定罪狀法則，並非僅為被告個人之訴訟利益而設，尤其重在發現真實，
    以求國家刑罰權之正確行使，若無足可證明被告從事犯罪構成要件行為之積極證
    據，無論假定某一被告為犯人而令其自證無罪，藉以過濾及鎖定特定犯罪人，或
    推測被告可能涉及之某項罪名，俱非法之所許。是本案被告甲○○雖於被害人押
    入修車廠後在旁觀看，然觀諸原因本無一，且修理場既為被告所經營，其在內行
    動本無可議之處，參諸上開說明，本不能僅因被告在場，且在旁觀看之舉，即任
    意推定，致違反發見真實之原則。此外，復查無其他積極證據足認被告甲○○有
    何恐嚇取財及妨害自由之犯行，惟此部分與公訴人認被告上開行為及論罪間，有
    裁判上一罪關係，是本院不另為無罪之諭知，併此敘明。
據上論斷，應依刑事訴訟法第二百九十九條第一項前段，刑法第二十八條、第三百零
二條第一項、第五十五條、第四十一條第一項前段，罰金罰鍰提高標準條例第一條前
段、第二條，判決如主文。
本案經檢察官劉邦繡到庭執行職務。
中      華      民      國    九十一    年      十      月    三十    日
                                      臺灣新竹地方法院刑事第一庭
                                          法  官   彭  淑  苑
右正本證明與原本無異。
如不服本判決，應於判決送達後十日內向本院提出上訴狀( 應附繕本 )，上訴於
臺灣高等法院。
                                          書記官   饒  興  蘭
中      華      民      國    九十一    年      十      月    三十    日
